臺灣高等法院臺南分院刑事判決　　　　　　　九十二年度上易字第四二八號　 Ｃ
　　　上　訴　人　臺灣台南地方法院檢察署檢察官
　　　被　　　告　甲　○　○
　　　選任辯護人　江　信　賢　律師
右上訴人因被告違反著作權法案件，不服臺灣臺南地方法院九十一年度易字第一七三
七號，中華民國九十二年三月二十七日第一審判決（起訴案號：臺灣臺南地方法院檢
察署九十一年度偵字第一０二六三號），提起上訴，本院判決如左：
      主      文
上訴駁回。
      理      由
一、公訴意旨略以：甲○○係台南市○○路一六一號金池塘影印店的負責人。其明知
    如附表一所示之書籍係美商麥格羅希爾有限公司（The McGraw-Hill Companies
    ，以下稱麥格羅公司)、美商培生教育出版股份有限公司（Pearson Education
    Inc.，以下稱培生公司)、美商賀頓米倫公司（Houghton Mifflin Company，以
    下稱賀頓米倫公司)等公司擁有著作權之著作物，竟於民國九十一年九月二十三
    日至同年月二十七日間，在上址，未經上開享有著作權公司之許可，接受不詳年
    籍之客戶委託，擅自以影印的方式，連續重製附表所示之書籍。嗣於同年月二十
    七日十五時許，為台南市調查站調查員持搜索票在上址當場查獲，並扣得全錄牌
    影印機八台（型號5800, 5100, 4040,1250,Dc-400,Dc-705)及附表二所示之原版
    書、重製物。案經著作權人麥格羅公司、培生公司、賀頓米倫公司告訴，因認被
    告甲○○犯有著作權法第九十一條第一項之罪嫌。
二、按犯罪事實，應依證據認定之，無證據不得認定其犯罪事實；又不能證明被告犯
    罪者，應諭知無罪之判決，刑事訴訟法第一百五十四條第二項、第三百零一條第
    一項分別定有明文。次按事實之認定，應憑證據，如未能發現相當證據，或證據
    不足以證明，自不能以推測或擬制之方法，為裁判基礎；認定不利於被告之事實
    ，須依積極證據，苟積極證據不足為不利於被告之事實認定時，即應為有利於被
    告之認定，更不必有何有利之證據；又認定犯罪事實所憑之證據，雖不以直接證
    據為限，間接證據亦包括在內；然而無論直接或間接證據，其為訴訟上之證明，
    須於通常一般之人均不致有所懷疑，而得確信其為真實之程度者，始得據為有罪
    之認定。最高法院四十年臺上字第八六號、三十年上字第八一六號、七十六年台
    上字第四九八六號分別著有判例可資參照。
三、本件公訴人認被告涉有右揭犯行，係以被告甲○○於偵查中坦承犯行之供述、告
    訴代理人之指訴、扣得有影印機與重製物等為主要論據，固非無見，然訊據被告
    甲○○固坦承有影印扣案之重製物等，但堅決否認涉有侵害著作權犯行，辯稱：
    「我承認有印，我別人要用的，是證人委託我的，有扣到六本原稿，重製物有二
    十本，我不是要賣，是別人委託我影印的。」、「我們只是接客人影印的東西，
    過去習慣都是如此。」等語。
四、經查：
（一）被告甲○○係以經營「金石塘影印店」以代客影印為業等情，業據被告供明，
      且為告訴代理人所是認。並經原審及本院勘驗屬實。故被告於本件之行為亦係
      受託為客人影印重製如起訴書之附表一之著作物之行為。至被告於受託重製他
      人著作物之時，對於委託人是否為著作權人或有否經過著作權人之同意授權，
      本不瞭解，惟是否必須盡其查明之注意義務，按民法上被告若未盡注意義務查
      明著作權之情形，其最重之責任乃欠缺一般人注意義務之重大過失責任，而非
      故意之責任。據此而言，本件被告於受託影印起訴書附表一之著作時，縱未經
      查明著作權之授權情形，似亦僅應負重大過失之侵權行為之損害賠償責任。況
      且於本件被告係收受報酬之委任，其於民法上應盡者係善良管理人之注意義務
      ，其未盡注意義務，係應負抽象輕過失之侵權行為責任。參之本案委託被告影
      印之證人張紫妍到庭證稱：伊於影印時只是跟被告店內小姐說要影印，並未交
      代其他之事。伊委託影印的書是祟明國小一年級的英語教材，只是要多影印一
      份給小孩練習等語。足認被告之影印店確係由其僱用之小姐與客人接洽，且受
      僱之店內小姐並未經客人告知是否有著作權或經授權之事。被告自無從得知著
      作權之情形。是被告及其受僱人之疏未查明無著作權之情，乃係過失行為，尚
      不能謂係「明知無著作權」而認有故意之違法行為，況查被告本件受託影印上
      開書籍之行為，其收入扣除必要成本後，利潤僅新台幣陸百肆拾參元，業據提
      出收入及成本分析表在卷，並據證人即從事影印機販賣之全錄公司經理杜秉珍
      到庭證述該成本分析客觀合理，故被告斷無為賺取新台幣陸百肆拾參元之利潤
      ，而甘冒違反著作權刑事處罰之危險，從而被告辯稱渠非明知而受託影印，應
      可採信。
（二）又查真正知道著作權之人乃係委託者，委託者利用有過失行為之被告代為重製
      著作物，係故意之行為人利用過失之行為人為違法之犯行，自無犯意聯絡之故
      意可言。而按著作權法第九十一條第一項之侵害著作權罪，係處罰故意犯。並
      未有處罰過失犯之規定。是以，本案被告甲○○所為與著作權法第九十條第一
      項之罪並不該當。
五、綜上各情觀之，本件依調查所得證據尚不足證明被告確有侵害著作權之犯行，此
    外，復查無其他積極證據足資證明被告有明知未經起訴書附表一之著作權人授權
    ，而故意為影印之重製行為。從而原審以不能證明被告犯罪，諭知被告無罪，核
    無不合。檢察官上訴意旨以推測之詞認被告應屬明知而受託影印等情指摘原判決
    採證不當，為無理由，應予駁回。
據上論結，應依刑事訴訟法第三百六十八條，判決如主文。
本案經檢察官羅清溪到庭執行職務。
中    華    民    國      九十三      年      四      月      六        日
                                  臺灣高等法院臺南分院刑事第三庭
                                      審判長法官  宋    明    蒼
                                            法官  戴    勝    利
                                            法官  陳    清    溪
右正本證明與原本無異。
不得上訴。
                                      法院書記官  余    素    美
中    華    民    國      九十三      年      四      月      七        日
附表一：
編號：書名：                                      著作權人：
1.    Learning to teach.                          The McGraw-Hill Companie
2.    Buliding cisco Multilayer Switched Networks. Pearson Education Inc.
3.    Polymer sciense and Technology.              Pearson Education Inc.
4.    Phonics.                                     Houghton Mifflin Compan
5.    Mathematics Practice Activities Workbook.    Houghton Mifflin Compan
6.    Calculus.                           Pearson Education Inc.
附表二：
編號：影印重製物書名：                            原版書數量：重製物數量：
1.    Learning to teach.                             一本          八本
2.    Buliding cisco Multilayer Switched Networks.   二本          四本
3.    Polymer sciense and Technology.                一本          一本
4.    Phonics.                                       一本          一本
5.    Mathematics Practice Activities Workbook.      一本          一本
6.    Calculus.                                      一本          五本
